臺灣臺北地方法院民事裁定　　　　　　 100年度簡抗字第13號
抗　告　人　鄭義循
相　對　人　許湄苓
上列當事人間請求返還房屋事件，抗告人對於中華民國100年1月
3日本院臺北簡易庭100年度北簡字第162號所為之裁定提起抗告
，本院裁定如下：
    主  文
原裁定關於核定抗告人訴訟標的價額部分廢棄。
上開廢棄部分，抗告人之訴訟標的價額核定為新臺幣壹佰貳拾柒
萬玖仟捌佰柒拾貳元。
抗告費用新臺幣壹仟元由相對人負擔。
    理  由
一、抗告意旨略以：抗告人主張相對人應返還其無權占有之門牌
    號碼臺北市○○區○○街79號5樓之3房屋（下稱系爭房屋）
    ，並提出系爭房屋99年度之課稅證明，證明系爭房屋之課稅
    現值為新臺幣（下同）347,800元。而抗告人提起之本件返
    還房屋訴訟，訴訟費用應以系爭房屋之價額計算，不應加計
    系爭房屋所坐落之土地價額，況本院既已通知抗告人繳納裁
    判費3,750元，更無理由於事後再加計土地價額後計算訴訟
    費用，為此狀請廢棄原裁定等語。
二、原審以系爭房屋附近不動產交易價格500,000元，扣除系爭
    房屋所坐落土地之99年公告現值195,000元，核定訴訟標的
    價額為11,963,971元，應徵第一審裁判費為117,336元，扣
    除抗告人已繳之3,750元，裁定命抗告人補繳113,586元。
三、經查：
(一)按訴訟標的之價額，由法院核定；又核定訴訟標的之價額，
    以起訴時之交易價額為準；無交易價額者，以原告就訴訟標
    的所有之利益為準。法院因核定訴訟標的之價額，得依職權
    調查證據。民事訴訟法第77條之1第1項、第2項、第3項定有
    明文。又訴請交還房屋而未一併請求返還土地者，計算訴訟
    標的價額應不能併計基地（78年7月15日廳民一字第778號函
    附法律座談會研討結果參照）。本件抗告人起訴請求相對人
    返還房屋，而未一併請求返還土地，則計算其訴訟標的價額
    自不能併計基地價額，合先敘明。
(二)次按土地法第97條第1項所謂土地及其建築物總價額，關於
    建築物價額，同法施行細則第25條規定，係依該管市縣地政
    機關估定之價額，而非申報課稅價額。如該管市縣地政機關
    因人力不足無法估定時，應囑託其他機關鑑定房屋之價額，
    非經兩造同意，尚不得逕以房屋課稅現值作為房屋之價額，
    最高法院92年度台上265號、94年台上1049號、95年台上285
    7號判決參照。是以，抗告人主張應以課稅價額計算系爭房
    屋之訴訟標的價額，尚不足採。然原審未依上開土地法施行
    法之規定命該管地政機關估定系爭房屋之價額，亦未經兩造
    同意，遽以系爭房屋附近不動產之交易價格為計算之依據，
    亦有未洽。抗告意旨指摘原裁定此部分不當，求予廢棄，非
    無理由。本院審酌抗告人提出之系爭房屋課稅現值（347,80
    0元），似低於市價，經向臺北市政府地政處函查，該處地
    價調查以重建標準單價上下限平均價額每平方公尺為24,000
    元，而系爭房屋於69年10月22日建築完成辦理第一次登記，
    另依「臺北市地價調查用建築改良物耐用年數及每年折舊率
    表」所列每年折舊率1.5％減除折舊後，計算系爭建築改良
    物每平方公尺之現值為13,200元，此有臺北市政府地政處
    100 年2月11日北市地價字第10030340900號函在卷可參。
    而本件系爭房屋面積為96.96平方公尺，估計現值為1,279,
    872元，應以該現值為本案「返還房屋」訴訟標的之價額核
    定之。
(三)依民事訴訟法第77條之13之規定，本件訴訟標的價額為1,27
    9,872元，應徵第一審裁判費13,672元，業據抗告人繳納3,7
    50元，抗告人應另補繳裁判費9,922元。原審核定訴訟標的
    價額及命抗告人繳納之費用容有未洽，抗告人提起抗告為有
    理由，原裁定應予廢棄，爰變更如主文第2項所示，並由原
    審應命抗告人補繳第一審裁判費。
三、依民事訴訟法第436條之2第2項、第492條、第95條、第78條
    ，裁定如主文。
中    華    民    國   100    年    2     月    22    日
                  民事第五庭  審判長 法  官  薛中興
                                     法  官  宣玉華
                                     法  官  羅月君
以上正本係照原本作成。
本裁定不得再抗告。
中    華    民    國   100    年    2     月    22    日
                                     書記官  王文心